【裁判字號】    99,消債更,46
【裁判日期】    990901
【裁判案由】    聲請更生程序
【裁判全文】
臺灣彰化地方法院民事裁定  99年度消債更字第46號
聲  請  人
即 債務 人  甲○○
上列當事人依消費者債務清理條例聲請更生事件，本院裁定如下
：
    主  文
債務人甲○○自中華民國九十九年九月一日下午四時起開始更生
程序。
命司法事務官進行本件更生程序。
    理  由
一、按債務人與金融機構協商成立者，不得聲請更生或清算，但
    因不可歸責於己之事由，致履行顯有重大困難者，不在此限
    。本條例施行前，債務人依金融主管機關協調成立之中華民
    國銀行公會會員辦理消費金融案件無擔保債務協商機制與金
    融機構成立之協商，準用前項之規定，消費者債務清理條例
    第151條第5項、第6項分別定有明文。次按，債務人不能清
    償債務或有不能清償之虞，且無擔保或無優先權之債務總額
    未逾新臺幣（下同）12,000,000元者，於法院裁定開始清算
    程序或宣告破產前，得向法院聲請更生，觀諸同條例第3條
    、第42條第1項規定自明。又法院開始更生程序之裁定，應
    載明其年、月、日、時，並即時發生效力。法院開始更生或
    清算程序後，得命司法事務官進行更生或清算程序，必要時
    得選任律師、會計師或其他適當之自然人或法人一人為監督
    人或管理人，復為同條例第45條第1項、第16條所明定。
二、本件聲請人即債務人（下稱債務人）聲請意旨略以：債務人
    負欠金融機構無擔保債務總金額3,418,865元，曾於消費者
    債務清理條例施行前之民國95年12月間，就其積欠各金融機
    構之信用卡、現金卡及信用貸款等債務，利用金融主管機關
    協調成立之中華民國銀行公會會員辦理消費金融案件無擔保
    債務協商機制與各債權銀行成立協商，約定債務人自96年1
    月起，分150期，利率0％，每月10日以18,431元依各債權銀
    行債權金額比例清償債務。惟債務人以批售便當為生，每月
    淨收入僅約15,000元，加上前夫每月支付之贍養費15,000元
    ，扣除債務人每月必要生活費用及需負擔3名未成年子女之
    扶養費用，實無法履行當初協商之條件，以致於96年9月毀
    諾，其確係因不可歸責於己之事由，致履行協商條件顯有重
    大困難。且其無擔保或無優先權之債務總額未逾12,000,000
    元，復未經法院裁定開始清算程序或宣告破產，爰向本院聲
    請更生等語。
三、經查：
（一）債務人主張之前揭事實，業據其提出財產及收入狀況說明
      書、債權人清冊、戶籍謄本、財團法人金融聯合徵信中心
      當事人綜合信用報告、財政部臺灣省中區國稅局95年度至
      97年度綜合所得稅各類所得資料清單、全國財產稅總歸戶
      財產查詢清單、存摺、房屋租賃契約、支出收據等件為證
      ，並有債務人勞保投保資料、最大債權銀行遠東國際商業
      銀行股份有限公司（受讓原最大債權銀行友邦國際信用卡
      股份有限公司之債權）陳報之協議書及財政部臺灣省中區
      國稅局彰化縣分局函檢附之債務人95年度綜合所得稅結算
      申報書、核定通知書及95年度至97年度各類所得扣繳暨免
      扣繳憑單在卷可考。
（二）雖債務人於消費者債務清理條例施行前，曾與各債權人就
      無擔保債權成立協商，約定自96年1月起，分150期，利率
      0％，每月10日以18,431元依各債權銀行債權金額比例清
      償債務，惟債務人之主要收入來源係批售便當，每月收入
      約15,000元，並加計前夫每月所給付之贍養費15,000元，
      此經債務人陳明在卷，又債務人95年度綜合所得75,087元
      、96年度綜合所得9,041元、97年綜合所得3,8069元，名
      下除有有限責任彰化第六信用合作社10,000元投資額外，
      別無其他財產之情，有稅務電子閘門財產所得調件明細表
      在卷為憑，因此，依內政部所公告97年度臺灣省低收入戶
      最低生活費用每人每月為9,829元【該統計係按照政府最
      近1年平均每人消費支出（包括食品費、衣著鞋襪費、房
      租水電費、家居管理費、醫療保健費、交通通訊費、娛樂
      教育費及雜項支出）60％訂定】計算債務人負擔其本身及
      3名未成年子女扶養費用之半數，則其每月生活費用支出
      為24,573元【9829＋｛（9829÷2）×3｝＝24,573，元以
      下四捨五入】，則其平均每月淨收入約為30,000元，扣除
      每月生活費用支出19,658元，足認已無餘力再支付前述每
      月還款金額18,431元，債務人實已不堪負荷，而無法維持
      最低基本生活，故原協商條件約定債務人按月還款18,431
      元，其履行自有重大困難，債務人主張因不可歸責於己之
      事由，致履行原協商條件有重大困難，應堪採信。
四、此外，本件復查無債務人有消費者債務清理條例第6條第3項
    、第8條或第46條各款所定駁回更生聲請之事由存在，本院
    綜合上述各證據資料判斷後，認本件債務人聲請更生，應屬
    有據，爰裁定如主文第1項所示；並依上開規定命司法事務
    官進行本件更生程序，裁定如主文第2項所示。
五、至債務人於更生程序開始後，應另提出足以為債權人會議可
    決或經法院認為公允之更生方案以供採擇，俾免更生程序進
    行至依消費者債務清理條例第61條規定應行清算之程度，非
    必有利於債務人，附此敘明。
中    華    民    國    99    年    9    月     1    日
                            民事第三庭  法  官  尚安雅
以上正本係照原本作成。
本件不得抗告。
本裁定已於99年9月1日下午4時公告。
中    華    民    國    99    年    9    月     1    日
                                        書記官  陳文俊

司法院資訊處製作；財團法人民間司法改革基金會備份。
